---
title: "Lista de Exercícios 2 - ADAR/UFSM"
author: "Ignazio Bechis"
date: '`r Sys.Date()`'
output: 
  html_document:
    self_contained: true
---

```{r setup, include=FALSE}
knitr::opts_chunk$set(
  prompt = FALSE,
  cache = FALSE,
  fig.path = "images/",
  comment = "#>",
  collapse = TRUE
)
library(tidyverse)
```

## Critérios de Avaliação
>
> **Formato padrão de entrega**: só serão avaliadas as listas entregues no [padrão](https://lhmet.github.io/adar-ebook/exerc%C3%ADcios.html) especificado na instrução da referida lista. Entregas fora do padrão implica em nota mínima (zero). O Rmd deve ser baseado no template fornecido.
>
> **Identificação**: Arquivo .Rmd sem autoria acarreta uma penalização de 5%. 
>
> **Prática de [R Markdown](https://lhmet.github.io/adar-ebook/r-markdown.html)**: A intenção ao solicitar a entrega em R Markdown é de incentivar a prática do R Markdown nas resoluções das questões, incluindo códigos e texto para discutir ou explicar sua solução. A penalização neste critério é até 5% do valor da questão..
>
> **Boas práticas**: Os códigos são avaliados quanto as boas práticas recomendadas no [livro](https://lhmet.github.io/adar-ebook/boas-pr%C3%A1ticas-para-c%C3%B3digos-de-boa-qualidade.html). Penalização de até 5% do valor questão.
>
> **Erros de digitação e ortografia**: como há recursos para verificação deste tipo de erro (ver [verificação ortográfica no RStudio](https://lhmet.github.io/adar-ebook/verifica%C3%A7%C3%A3o-ortogr%C3%A1fica.html)) eles são penalizados em até 5% do valor questão.
>
> **Reprodutibilidade**: o arquivo .Rmd deve rodar sem problemas e gerar o arquivo html com as respostas das questões.
>
> **Organização**: a resolução das questões devem ser feitas no espaço reservado para ela, ou seja, logo abaixo do enunciado da referida questão no arquivo .Rmd.
>
> **Adequação**: a lista foi concebida para você aplicar o aprendizado do conteúdo referente ao capítulo da lista. Portanto, a melhor solução é a que aplica as funções pertinentes ao conteúdo daquele capítulo e os pacotes recomendados.


1. Crie um vetor com os valores de $e^{x}cos{x}$ para os valores de $x = (3, 3.1, 3.2, ..., 6$).
```{r}
#resolução

x <- c(seq(from = 3, to = 6, by = 0.1))


(vetor_func_q1 <- exp(x)*cos(x)) # sem addin styler 
(vetor_func_q1 <- exp(x) * cos(x)) # com addin styler (boas práticas!)
```

```{r jdt-correcao1, echo = FALSE, comment="JDT>"}
# penalizacoes
p1 <- 0.05 # identação
# nota questão 1
(nq1 <- 1 - p1)
```

- - - 


2. Crie os seguintes vetores.
   a. $(0.1^{3}\times0.2^{1}, 0.1^{6}\times0.2^{4}, ..., 0.1^{36}\times0.2^{34})$  
    
   b. $(2, \frac{2^{2}}{2}, \frac{2^{3}}{3}, ..., \frac{2^{25}}{25})$  
   

- - -
a)
```{r}
#resolução
a1 <- seq(3, len = 12, by = 3)

a2 <- seq(1, len = 12, by = 3)

(vetor_func_q2a <- c(rep((0.1^a1 * 0.2^a2), len = 12)))

```
b)
```{r}
#resolução
a3 <- 2:25

(vetor_func_q2b <- c(2, rep((2^a1 / a1), len = 24)))
# código poderia ser bem mais simples
2^(1:25)/(1:25)
```

> \"A simplicidade é o último grau da sofisticação\". Leonardo da Vinci.

```{r jdt-correcao2, echo = FALSE, comment="JDT>"}
# penalizacoes
p2 <- 0 
# nota questão 1
(nq2 <- 1 - p2)
```


3. Reproduza a criação do vetor dias da semana (`dds`) mostrado abaixo.

```
domingo segunda   terca  quarta  quinta   sexta   sabado
      1       2       3       4       5       6        7
``` 

>JDT faltou fechar o trecho acima com '```' - o que desonfigurou a impressão html.

```{r}
#resolução
(dds <- c(domingo = 1, segunda = 2, terça = 3, quarta = 4, quinta = 5, sexta = 6, sábado = 7))
```

> JDT: falta de boas práticas, o código deve ir até 80 caracteres na linha.
> Use quebra de linha.
> Não é recomendado usar acentos em códigos.

```{r jdt-correcao3, echo = FALSE, comment="JDT>"}
# penalizacoes
p3 <- 0.01 + 0.05 + 0.05
# nota questão 1
(nq3 <- 1 - p3)
```

4. Interprete o resultado da seguinte operação:
```
{r, eval = FALSE}
dds_nums <- c(
  5L, 2L, 5L, 2L, 7L, 7L, 2L,
  6L, 6L, 3L, 7L, 1L, 2L, 2L,
  5L, 7L, 3L, 2L, 6L, 4L, 1L
)
names(dds)[dds_nums]


`dds_nums` Usa-se o sufixo `L` em cada elemento do vetor numérico para que a saida seja um vetor do tipo inteiro

`names(dds)[dds_nums]` retorna o nome de cada elemento do vetor numérico/inteiro.
```

>JDT: Utilize texto para explicar as coisas, não códigos. Chuncks não servem 
para isso. O aspecto chave era perceber para que serve o conceito de RECICLAGEM.

```{r jdt-correcao4, echo = FALSE, comment="JDT>"}
# penalizacoes
p4 <- 0.5
# nota questão 
(nq4 <- 1 - p4)
```

- - -

5. Para um ano ser bissexto, ele deve ser:

- divísivel por 4 (a divisão é exata com resto igual a zero)

- não pode ser divisível por 100 (a divisão não é exata, ou seja, o resto é diferente de zero)

- pode ser que seja divisível por 400: caso seja divisível por 400, a divisão deve ser exata, deixando o resto igual a zero.

`r paste("  ")`Com os critérios definidos acima, construa o código para:

`r paste("    ")`a. Verificar se os anos `r set.seed(3); paste( (anos <- c(sample(1890:2015, 10), 2100, 2300)) , collapse = ", ")` são bissextos.


```{r}

set.seed(3)
(anos <- c(sample(1890:2015, 10), 2100, 2300))
(div_anos_4 <- c(anos %% 4))
(div_anos_100 <- anos %% 100)
(div_anos_400 <- anos %% 400)
# procure imprimir somente o que é pedido na questão
bissextos <- ifelse(test = (div_anos_400 == 0) & (div_anos_4 == 0) | (div_anos_100 > 0),
  yes = "sim",
  no = "não"
)
bissextos

# resposta correta
# (anos %% 4 == 0) & ((anos %% 100 != 0) | (anos %% 400 == 0))
```

> Onde está escrito no enunciado alguma condição de `>`? Seu
algoritmo está errado. Leia o enunciado, faça tentativas e erros até acertar.
Você sabe quando um ano é bissexto, então tem que testar seu código com este ano
até dar a resposta correta.


`r paste("    ")`b. Mostre quais anos são bissextos.

```{r}
(bissextos <- which(bissextos == "sim"))
anos[bissextos]
```
> JDT: Ignazio, me preocupa não teres percebido vários anos ímpares como sendo bissextos.

`r paste("    ")`c. Usando o código para verificar se o ano é bissexto, gere um vetor nomeado `ndias` com o número de dias do ano para os anos do item (a).

```{r}
ndias <- ifelse(
  test = (div_anos_400 == 0) & (div_anos_4 == 0) | (div_anos_100 > 0),
  yes = 366,
  no = 365
)
names(ndias) <- anos
ndias
```
`r paste("    ")`d. Programe como obter o total de anos com 366 dias?

```{r}
total_bissextos <- ifelse(
  test = ndias == 366,
  yes = 1,
  no = 0
)
sum(total_bissextos)
```

> 10 bissextos? Veja o código abaixo e descubra o que errou. 


```{r}
# Código esperado usando conhecimento do capítulo
# (a)
eh_biss <- (anos %% 4 == 0) & ((anos %% 100 != 0) | (anos %% 400 == 0))
eh_biss
# (b)
anos[eh_biss]
# (c)
(ndias <- ifelse(eh_biss, 366, 365))
# (d)
sum(ndias == 366)
```


```{r jdt-correcao5, echo = FALSE, comment="JDT>"}
# penalizacoes
p5 <- 1
# nota questão 1
(nq5 <- 1 - p5)
```


- - -

6. Quais códigos para gerar os seguintes dados:
  a.
  
```
[1] -30   0   5  10  15  20  30

```{r}
c(-30, seq(0, 20, by = 5), 30)
```
  b.

```
[1] 1.0 0.8 0.6 0.4 0.2 0.0

 
 ```{r}
seq(1, 0, by = -0.2) 
```
  c.

[1] -3.1415927 -2.4434610 -1.7453293 -1.0471976 -0.3490659  0.3490659
[7]  1.0471976  1.7453293  2.4434610  3.1415927

```{r}
#resolução
seq(-pi, pi, len = 10)
```  
  d.


[1] -1 -1  0  0  0  1  1  1  1  2  2  2  2  2  3  3  3  3  3  3  4  4  4
[24]  4  4  4  4  5  5  5  5  5  5  5  5


```{r}
#resolução
rep(-1:5, times = 2:8)
```

  e.

[1] 5 5 5 5 5 4 4 4 4 3 3 3 2 2 1 2 2 3 3 3 4 4 4 4 5 5 5 5 5


```{r}
#resolução
rep(c(5, 4, 3, 2, 1, 2, 3, 4, 5), c(5, 4, 3, 2, 1, 2, 3, 4, 4))

```
> JDT: na (e) precisa digitar tudo isso? Como você pode codificar uma sequência de n° inteiros em R?


```{r}
# penalizacoes
p6 <- 0.25* 1/5
# nota questão 
(nq6 <- 1 - p6)
```

- - - 

7. Usando o mesmo código para solução em todos os itens abaixo, obtenha as seguintes sequências usando os vetores fornecidos.

```{r , eval=TRUE,echo=FALSE}
v3 <- c(11, 0.25, 7, 2)
``` 

 a. v3 = `r paste0("(", paste(v3 , collapse = ", "), ")")`

```
[1] 1 2 3 4
``` 


  b. v2 = `r paste0("(", paste(v3[1:2] , collapse = ", "), ")")`

```
[1] 1 2
```


  c. v1 = `r paste0("(", paste(v3[1] , collapse = ", "), ")")`


```
[1] 1
```

```{r Chunk7d, eval=TRUE,echo=FALSE,comment=""}
v0 <- c()
``` 

  d. v0 = `r paste0("(", paste(v0 , collapse = ", "), ")")`

```
integer(0)
```

> Novamente você esqueceu "```" acima o que desconfigurou o html. Você deveria verificar o aspecto de seu html.

```{r}
v3 <- c(11, 0.25, 7, 2)
v2 <- c(11, 0.25)
v1 <- c(11)
v0 <- c()
seq(along = v3)
seq(along = v2)
seq(along = v1)
seq(along = v0)
```
```{r jdt-correcao7, echo = FALSE, comment="JDT>"}
# penalizacoes
p7 <- 0
# nota questão 
(nq7 <- 1 - p7)
```

- - -

8. Considere os seguintes dados horários de temperatura do ar ($T_{ar}$) registrados em duas estações meteorológicas, entre as 0 e 23 horas de um dado dia.

```{r prep-tar-data}
tar_est1 <- c(
  14.92, 14.61, 14.32, 14.07, 13.84, 13.65, 13.56, 13.97, 15.08,
  16.5, 17.88, 19.08, 20.02, 20.66, 21.01, 21.05, 20.76, 20.05,
  18.77, 17.51, 16.67, 16.11, 15.66, 15.27
)
tar_est2 <- c(
  13.13, 13.01, 12.93, 12.87, 12.82, 12.81, 13.2, 14.22, 15.77,
  17.49, 19.2, 20.57, 21.49, 22.01, 22.03, 21.71, 20.84, 18.77,
  16.54, 15.13, 14.34, 13.81, 13.49, 13.28
)
```



> Dica: Faça um gráfico para visualizar as temperaturas das duas estações. Isso facilitará a solução.



  **a.** Determine a média diária da $T_{ar}$ das duas estações arrendondando para uma casa decimal. Salve a média de cada estação nas variáveis `tmed_est1` e `tmed_est2`.



  **b**. Utilizando as variáveis do item anterior, verifique usando comparação lógica, em qual estação o ambiente é mais quente?


  **c**. Obtenha a 3ª maior temperatura do dia em cada estação.


  **d**. Calcule a amplitude térmica diária ($ATD = T_{max}-T_{min}$, onde $T_{max}$: temperatura máxima dária e $T_{min}$: temperatura mínima dária) das estações 1 e 2, arrendondando para uma casa decimal. Salve os resultados nas variaveis `atd_est1` e `atd_est2`.


  **e**. Qual o horário de ocorrência das temperaturas máximas e mínimas em cada estação? Salve os resultados nas variáveis `hmax_est{i}` e `hmin_est{i}`, com $i = 1, 2$.


  **f**. Quando `tar_est2` é maior que `tar_est1` qual a maior diferença absoluta de temperatura entre as duas estações?


  **g**. Qual a hora correspondende a ocorrência daquela maior diferença absoluta de temperatura obtida no item anterior?

  **h**. O horário do pôr do sol pode ser estimado a partir da $T_{ar}$. Para o período após o horário de ocorrência da $T_{max}$ determina-se em qual hora ocorre a maior queda de $T_{ar}$ em relação a hora anterior. Estime o horário do pôr do sol para as duas estações (`hps_est{i}`). 


  **i**. Em quais horas as temperaturas das duas estações estão mais próximas uma da outra, ou seja com menos de 0,5°C de diferença ?


  **j**. Calcule a temperatura média diária usando os seguintes métodos para estação 2.

$T_{med_{1}} = (T_{max} + T_{min})/2$, salvando em uma variável `tar_met1`.


$T_{med_{2}} = (T_{max} + T_{min} + T_{9} + 2T_{21})/5$, salvando em uma variável `tar_met2`.


$T_{med_{3}} = (T_{7} + T_{14} + 2T_{21})/4$, salvando em uma variável `tar_met2`.



Compare este resultados com aqueles obtidos no item **a**. Qual é melhor?

```{r}
tar_est1
tar_est2
Hora <- 0:23

dados <- data.frame(Tempo = Hora,
                    Estação_1 = tar_est1,
                    Estação_2 = tar_est2)
library(tidyr)
dados_long <- dados %>% gather(Estacao, Temperatura_do_ar, -Tempo)
ggplot(data = dados_long, aes(x = Tempo, y = Temperatura_do_ar, group = Estacao)) +
  geom_line(aes(colour = Estacao)) + 
  scale_x_continuous(breaks = Hora)
```

a.
```{r}
tmed_est1 <- mean(tar_est1)
tmed_est2 <- mean(tar_est2)
(tmed_est1 <- round(tmed_est1, 1))
(tmed_est2 <- round(tmed_est2, 1))
```

b.
```{r}
if (tmed_est1 - tmed_est2 == 0)
{print("tmed_est1 = tmed_est2")}
if(tmed_est1 - tmed_est2 > 0)
{print("tmed_est1")} else {
  print("tmed_est2")
}
```

c.
```{r}
tar_est1[order(tar_est1, decreasing = TRUE)][3]
tar_est2[order(tar_est2, decreasing = TRUE)][3]
```

d.
```{r}
atd_est1 <- max(tar_est1) - min(tar_est1)
(atd_est1 = round(atd_est1, 1))
atd_est2 <- max(tar_est2) - min(tar_est2)
(atd_est2 = round(atd_est2, 1))
```

e.
```{r}
(hmax_est1 <- c(Hora[which(tar_est1 == max(tar_est1))])) # c() desnecessário
(hmax_est2 <- c(Hora[which(tar_est2 == max(tar_est2))]))
(hmin_est1 <- c(Hora[which(tar_est1 == min(tar_est1))])) 
(hmin_est2 <- c(Hora[which(tar_est2 == min(tar_est2))]))
```

f.
```{r}
dif_t <- abs(tar_est2 - tar_est1)
dif_t[which.max(dif_t)]

#max(tar_est2 - tar_est1)
## ou
# (inds_tar2_maior <- tar_est2 > tar_est1)
# max_diff_tar <- max(
#   tar_est2[inds_tar2_maior] - tar_est1[inds_tar2_maior]
#   #abs(tar_est2[inds_tar2_maior] - tar_est1[inds_tar2_maior])
# )
# max_diff_tar

```

> Assim como a Andreza, você esqueceu de 'QUANDO A tar_est2 É MAIOR QUE tar_est1 ...'

```{r , echo = FALSE, comment="JDT>"}
# penalizacoes
p8 <-   1/10 
```


g.
```{r}
(h_dif_t <- c(Hora[which.max(dif_t)]))

#Hora[which(tar_est2 - tar_est1 == max_diff_tar)]
Hora[which.max(tar_est2 - tar_est1)]
```


```{r , echo = FALSE, comment="JDT>"}
# penalizacoes
p8 <-   1/10 + p8
```

h.
```{r}
hps_est1 <- tar_est1[Hora > hmax_est1]
hps_est1 <- diff(hps_est1)
(hps_est1 <- names(which.min(hps_est1)))
hps_est2 <- tar_est2[Hora > hmax_est2]
hps_est2 <- diff(hps_est2)
(hps_est2 <- names(which.min(hps_est2)))
```

> Váriáveis resultaram em NULL. Uso da `names()` num vetor sem nomes. 

```{r , echo = FALSE, comment="JDT>"}
# penalizacoes
p8 <-   1/10 + p8
```

i.
```{r}
(temps_prox <- c(Hora[which(abs(tar_est1 - tar_est2) < 0.5)]))
```

j.
```{r}
(tar_met1 <- (max(tar_est2) + min(tar_est2)) / 2)
(tar_met2 <- (max(tar_est2) + min(tar_est2) + (tar_est2[10]) + (2 * tar_est2[22])) / 5)
(tar_met3 <- (tar_est2[8] + tar_est2[15] + (2 * tar_est2[22])) / 4)
```
> Você leu o enunciado? Qual é a melhor? Não foi respondido. Código por si só não me diz qual a resposta, pois você mostra 3 opções.

```{r jdt-correcao8, echo = FALSE, comment="JDT>"}
# penalizacoes
p8 <- 1/10 + p8
# nota questão 
(nq8 <- 1 - p8)
```

- - - 

9. Calcule a temperatura do ar horária usando o **modelo de onda** para representação do ciclo diário da temperatura do ar, descrito pelas seguintes equações:

$$\left\{\begin{matrix}
h_{T_{min}}\leq h < h_{T_{max}}, & T_{calc} =  \bar{T} - A \, cos\left ( arg \right )\\ 
demais\; horas, & T_{calc} =  \bar{T} + A \, cos\left ( arg \right )
\end{matrix}\right.$$

`r paste("  ")`onde:

$$\bar{T} = \left ( \frac{T_{max} + T_{min}}{2} \right )$$

`r paste("  ")`e 

$$A =\left ( \frac{T_{max}-T_{min}}{2} \right ) $$

`r paste("  ")`O argumento do cosseno ($arg$) é definido por:

$$\left\{\begin{matrix}
h <  h_{T_{min}}, & arg = \pi  \left ( \frac{h+10}{10+h_{Tmin}} \right )\\ 
h_{T_{min}}\leq h < h_{T_{max}}, & arg = \pi  \left ( \frac{h-h_{T_{min}}}{14-h_{T_{min}}} \right )\\ 
h > h_{T_{max}},  & arg = \pi\left ( \frac{14-h}{10+h_{Tmin}} \right )
\end{matrix}\right. $$

`r paste("  ")`**a**. Aplique o método acima para estação 1 e 2 substituindo os valores de $T_{max}$, $T_{min}$, $h_{T_{max}}$, $h_{T_{max}}$, adequadamente.


`r paste("  ")`**b**. Calcule o RMSE nos dois casos. $RMSE = \sqrt{\frac{1}{n}\sum_{i=1}^{n}\left (T_{calc}-T_{obs}  \right )^{2}}$

`r paste("  ")`**c**. Calcule a correlação ($r$) nos dois casos. A barra representa a média aritmética.

$$r = \frac{\sum_{i=1}^{n} (T_{obs}-\bar{T}_{obs})(T_{calc}-\bar{T}_{calc}))}{\sqrt{\sum_{i = 1}^{n} (T_{obs}-\bar{T}_{obs})^{2}(T_{calc}-\bar{T}_{calc})^{2})}}$$

> JDT: organização zero! Se tinha letra a, b, c para que colocar tudo num chunck só? É um chunck por item. Nem dentro do seu único chunck você comentou onde começa uma coisa e termina outra. Se você organizar seus códigos assim nunca se achará. Ficará 2 horas para entender seu próprio código. 

```{r}
tmed <- (max(tar_est1) + min(tar_est1)) / 2
a1 <- (max(tar_est1) - min(tar_est1)) / 2
arg1 <- ifelse(test = (Hora < hmin_est1),
                      yes = arg1 <- pi * ((Hora + 10) / (10 + hmin_est1)),
                      no = 0)
arg2 <- ifelse(test = (hmin_est1 <= Hora & Hora < hmax_est1),
                         yes = arg2 <- pi * ((Hora - hmin_est1) / (14 - hmin_est1)),
                         no = arg1
)
arg3 <- ifelse(test = (Hora > hmax_est1),
                      yes = arg3 <- pi * ((14 - Hora) / (10 + hmin_est1)),
                      no = arg2)
t_calc1 <- ifelse(test =  (hmin_est1 <= Hora & Hora < hmax_est1),
                      yes = t_calc1 <- tmed_est1 - a1 * cos(arg3),
                      no = t_calc1 <- tmed_est1 + a1 * cos(arg3)
)

t_calc1

tmed <- (max(tar_est2) + min(tar_est2)) / 2
a2 <- (max(tar_est2) - min(tar_est2)) / 2
arg1 <- ifelse(test = (Hora < hmin_est2),
                      yes = arg1 <- pi * ((Hora + 10) / (10 + hmin_est2)),
                      no = 0
)
arg2 <- ifelse(test = (hmin_est2 <= Hora & Hora < hmax_est2),
                         yes = arg2 <- pi * ((Hora - hmin_est2) / (14 - hmin_est2)),
                         no = arg1
)
arg3 <- ifelse(test = (Hora > hmax_est2),
                      yes = arg3 <- pi * ((14 - Hora) / (10 + hmin_est2)),
                      no = arg2)
t_calc2 <- ifelse(test =  (hmin_est2 <= Hora & Hora < hmax_est2),
                      yes = t_calc2 <- tmed - a2 * cos(arg3),
                      no = t_calc2 <- tmed + a2 * cos(arg3)
)
t_calc2

#! ERRO ZERO! NÃO PERCEBEU o problema? Analise seus resultados antes de entregá-los.
RMSE1 <- sqrt(mean((t_calc1 - t_calc1)^2))
RMSE2 <- sqrt(mean((t_calc2 - t_calc2)^2))
RMSE1
RMSE2


r1 <- (mean((tar_est1 - mean(tar_est1)) * (t_calc1 - mean(t_calc1)))) / sqrt(mean((tar_est1 - mean(tar_est1)^2) * (t_calc1 - mean(t_calc1)^2)))
r2 <- (mean((tar_est2 - mean(tar_est2)) * (t_calc2 - mean(t_calc2)))) / sqrt(mean((tar_est2 - mean(tar_est2)^2) * (t_calc2 - mean(t_calc2)^2)))
r1
r2
```
> Você precisa enter a diferença entre somatório $\sum_{i=1}^{n}x_{i}$ (`sum(x)` on R) e média $\frac{1}{n}\sum_{i=1}^{n}x_{i}$ (`mean(x)` on R).

> Corrija seu resultado comparando com o resultado de `cor(tar_obs, tar_calc)`.


```{r jdt-correcao9, echo = FALSE, comment="JDT>"}
# penalizacoes
p9 <- 1/3 + 1/3 + 0.05

# nota questão 1
(nq9 <- 1 - p9)
```



```{r jdt-nota-final, comment = "JDT>", echo=FALSE}
# requer conexão de internet
source("https://gist.githubusercontent.com/lhmet/3ddfc43bcf796c81ecfd9bb93f5f5dc2/raw/b489a6bb4d948472afa5068256b7869a7997e109/aux-funs-list-correction")
coleta_notas
# verificação de autoria
nota <- round((sum(coleta_notas)/length(coleta_notas) * 10), 1)
message("Nota: ", nota)
```